【裁判字號】    98,民專訴,36
【裁判日期】    981123
【裁判案由】    侵害專利權有關財產權爭議等
【裁判全文】
智慧財產法院民事判決
                                    98年度民專訴字第36號
原      告  醫電鼎眾股份有限公司（原名醫電科技股份有限公
            司）
法定代理人  甲○○
訴訟代理人  呂康德律師
被      告  全崴科技有限公司
法定代理人  乙○○
訴訟代理人  謝宗翰律師
            張慧明律師
上列當事人間侵害專利權有關財產權爭議等事件，本院於民國98
年11月2 日言詞辯論終結，判決如下：
    主  文
原告之訴及假執行之聲請均駁回。
訴訟費用由原告負擔。
    事實及理由
一、程序方面：
  (一)按訴狀送達後，原告不得將原訴變更或追加他訴，但經被告
    同意者，或請求之基礎事實同一，或擴張或減縮應受判決事
    項之聲明，或不甚礙被告之防禦及訴訟之終結者，不在此限
    ，民事訴訟法第255 條第1 項第1 款、第2 款、第3 款、第
    7 款分別定有明文。
  (二)查原告原起訴請求「1.被告應不得再製造、販賣、出口、陳
    列、推廣或促銷『全崴電子式工業用內視鏡』（MIGS-MONIT
    OR TYPE BORESCOPE ）之產品。2.被告應賠償原告新臺幣（
    下同）2,000,000 元（實際金額俟被告提出銷售物品收入後
    確定），及自起訴狀繕本送達翌日起至清償日止按年息5%計
    算之利息。」（見本院卷第1 冊第5 頁）嗣於民國98年4 月
    30日，本於同一請求之基礎事實，減縮、追加第1 項聲明為
    「被告應停止製造、為販賣之要約、販賣、使用名稱為『全
    崴電子式工業用內視鏡』（MIGS-MONITOR TYPE BORESCOPE
    ）之產品，並將以製造之產品及模具銷燬。」（見本院卷第
    1 冊第161 頁），經被告表示同意（見本院卷第1 冊第299
    頁），依首揭規定，自應予准許。
  (三)原告復於98年6 月15日當庭追加第3 項聲明「第2 項聲明，
    願供擔保請准宣告假執行。」經被告表示同意（見本院卷第
    2 冊第84頁）。另於同年8 月19日，本於同一請求之基礎事
    實，擴張第2 項聲明之請求賠償金額為新臺幣（下同）30,0
    00,000元（見本院卷第3 冊第2 、117 頁），依首揭規定，
    亦應准許。
二、原告聲明求為判決：(一)被告應停止製造、為販賣之要約、販
    賣、使用名稱為「全崴電子式工業用內視鏡」（MIGS-MONIT
    OR TYPE BORESCOPE ）之產品，並將以製造之產品及模具銷
    燬。(二)被告應賠償原告30,000,000元，及自起訴狀繕本送達
    翌日起至清償日止按年息5%計算之利息。(三)第2 項聲明，願
    供擔保請准宣告假執行。並主張：
  (一)原告所有之公告第I262778 號「影像式插管輔助裝置」發明
    專利（申請號：第00000000號，下稱系爭專利）申請專利範
    圍第1 項並未違反專利法第22條第1 項、第4 項、專利法施
    行細則第18條第2 項規定：
    1.美國公告第US6387043 號專利（下稱引證1 ）及美國公開
      第UＺ○○○○○○○○○48 A1號專利（下稱引證2 ）之組合，無法
      系爭專利不具進步性：
      (1)引證1 、2 ，早已於系爭專利案之說明書中所揭示，經
        審查委員作成核准審定之處分，顯然引證1 、2 應無法
        撼動系爭專利案之專利要件。
      (2)引證1 、2 所使用之光源均係藉由光纖將光源傳輸到光
        學及取像裝置的前方，引證1 係包括用以照明之發光二
        極體「光源」1024、1026，亦即元件符號1024、1026係
        指光源本身，而非發光二極體本身，故引證1 實為一光
        纖式內視鏡，此觀引證1 說明書第8 欄第37至43、64至
        67行之記載自明。
      (3)被告於舉發案時提出之舉發理由比對表中，已清楚揭示
        引證2 對應至系爭專利「光源模組」之元件為「光纖20
        84」，顯見被告已承認引證2 係為具有光纖之光纖式內
        視鏡。
      (4)故引證1 、2 皆為光纖式內視鏡，其至少均未揭露系爭
        專利案申請專利範圍第1 項界定之「光源模組」係由「
        電源裝置」提供電力，以產生光線照明前方之技術特徵
        。
    2.中華民國第581668號「內視裝置」發明專利（下稱引證3
      ）無法證明系爭專利不具新穎性、進步性：
      依引證3 專利說明書之「發明所屬之技術領域」、「實施
      方式」記載，引證3 係為一光纖式內式鏡，其至少未揭露
      系爭專利案申請專利範圍第1 項中「光學及取像裝置」係
      將光訊號轉換成電訊號之後，藉由「撓性軟管」與「顯像
      裝置」電性連接，使「顯像裝置」接收該電訊號，並經過
      處理顯示於「顯像裝置」上之技術特徵。故引證3 不能證
      明系爭專利申請專利範圍第1 項不具新穎性。
    3.美國公開第US2004/0000000A1號專利申請案（下稱引證6
      ）及美國公告第US589748號專利（下稱引證7 ）之組合，
      不能證明系爭專利不具進步性：
      (1)依引證6 第1 、2 圖及說明書第[0014]至[0018]段之記
        載，該內視鏡影像系統中，內視鞘管12係採一體式之設
        計，並非如系爭專利將「探測裝置」與「撓性軟管」區
        分為不同之元件。再由引證6 第2 圖及說明書之揭露，
        與系爭專利案申請專利範圍第1 項將「光源模組」與「
        光學及取像裝置」前後配置之方式截然不同，且其未揭
        露類似於系爭專利「外殼」之結構。
      (2)根據引證7 第20圖及其說明書第7 欄第19至35行之記載
        ，其僅揭露一種設置於插入段前端(insertion section
        front end) 1之前端罩(front end hood)3 ，完全未揭
        露系爭專利案申請專利範圍第1 項中之「探測裝置」，
        更遑論「光源模組」與「光學及取像裝置」前後配置之
        技術特徵。
  (二)原告得依專利法第84條第1 項規定，請求被告不得製造、為
    販賣之要約、販賣、使用名稱為「全崴電子式工業用內視鏡
    」（MIGS-Monitor Type Image Borescope ）之產品（下稱
    系爭產品），並依同條第3 項規定，請求被告將已製造之產
    品及模具銷燬；
    1.被告侵害原告系爭專利之申請專利範圍第1 項：
      (1)原告依法向經濟部智慧財產局申請核准系爭專利，此有
        發明專利證書可憑。惟原告於市場上發現被告生產製造
        之系爭產品，經比對分析結果，基於全要件比對原則，
        其與系爭專利之專利範圍第1 項文義均相同，侵害原告
        系爭專利申請專利範圍第1 項，此有「專利侵害鑑定研
        究報告書」（下稱原告鑑定報告）可證。
      (2)鑑定報告係以「終止授權關係後」被告所販售之產品為
        其鑑定標的：
        兩造就系爭專利之授權關係，係以原告通知被告終止合
        作契約之97年10月31日為終止時點。而原告鑑定報告係
        以原告所提供之MI GS-6100影像式內視鏡產品及其型錄
        為其鑑定標的，此係原告於終止契約後於被告經銷商處
        購得，乃其自行生產之產品。
      (3)被告提出之專利侵害鑑定報告不足為被告產品未侵害原
        告係爭專利之佐證：
        被告提出之臺灣省機械技師公會所製作之專利侵害鑑
          定報告（下稱被告鑑定報告），其鑑定日期為98年5
          月26日，早於被告提出系爭產品之日期（同年月27日
          ）或原告確認系爭產品之日期（同年6 月15日），且
          其鑑定標的亦非被告所提出並經原告確認之系爭產品
          ，故被告鑑定報告與被告主張自相矛盾。
        被告鑑定報告第6 頁至第7 頁之「※說明」部分及第
          9 至11頁比對表部分，已在系爭專利申請專利範圍所
          定義之技術特徵明確之情況下，不當引入系爭專利發
          明說明及圖式內容作為其技術特徵之定義，顯有違專
          利侵害鑑定要點之原則，不足為被告系爭產品未侵害
          原告系爭專利之佐證。
      (4)被告復主張系爭產品之機殼業經被告取得我國第D12444
        8 號新式樣專利云云，惟該新式樣專利業經原告提起舉
        發，且該新式樣專利亦無法阻卻被告侵害原告系爭專利
        之事實。
    2.兩造間已無授權關係：
      (1)被告主張以兩造所簽訂之「6mm 工業用內視鏡開發計畫
        合作契約書」（下稱系爭契約）相關約定，認為兩造存
        在授權關係，被告無侵害原告專利權云云。惟系爭契約
        第6 條「權利金付款辦法」第4 項、第15條「違約效果
        」第1 項均明文約定被告應給付權利金，而被告自承僅
        依第5 條約定，支付原告1,700,000 元開發費用，未支
        付原告權利金。
      (2)至被告雖辯稱權利金係以合約期間（95年11月21日至98
        年11月20日）作為計算之基準，否則「出貨量」及「淨
        利」即無從確定云云。實則兩造於95年11月21日訂定系
        爭契約，96年10月已經開始出貨，依系爭契約第6 條第
        4 、5 項規定之權利金計算方式，即使被告無法每月提
        供會計資料供會計師計算成本及淨利，惟每年5 月份為
        申報營利事業綜合所得稅之期間，被告非不得於報稅後
        提供相關會計資料，由兩造認可之會計師計算成本。惟
        97年5 月以後，原告多次與被告協談此事，均遭被告推
        諉，原告乃於同年10月8 日委託律師，催告被告於函到
        10日內提供會計資料，並協商指定會計師審核權利金，
        惟被告收函後仍置之不理，原告又於同年月18日、30日
        發函終止系爭契約，並仍請其提供會計資料供計算權利
        金，惟被告並無給付權利金之意願，故仍藉詞拒絕，至
        此，兩造系爭契約已經終止。
  (三)原告得依專利法第84條第1 項、第85條第1 項第2 款規定，
    請求被告負損害賠償責任：
    1.兩造合作契約業已終止，被告於契約終止後另行委託第三
      人開發本產品，製造侵害原告專利權之電子式工業用內視
      鏡，違反合作契約書第16條第2 項規定，自為故意侵害原
      告之發明專利權。
    2.原告依專利法第85條第1 項第2 款規定，主張損害賠償額
      為30,000,000元，而被告於98年10月23日就此金額亦不爭
      執。
三、被告聲明求為判決：駁回原告之訴。並抗辯：
  (一)系爭專利申請專利範圍第1 項違反專利法第22條第1 項、第
    4 項、專利法施行細則第18條第2 項規定：
    1.系爭專利申請專利範圍第1 項僅以籠統之上位概念界定其
      主要組成元件，如探測裝置、撓性軟管、顯像裝置、電源
      裝置等，其中探測裝置包括外殼、光源模組、光學及取像
      裝置等，而未具體界定其必要技術特徵，違反專利法第26
      條第4 項、專利法施行細則第18條第2 項規定。
    2.引證1 及引證2 之組合：
      系爭專利申請專利範圍第1 項，除電源裝置外，已完全揭
      露於引證1 及引證2 之組合，且電源裝置為電子裝置之必
      要裝置，對於所屬技術領域具有通常知識者自可輕易完成
      。
    3.引證3 ：
      系爭專利申請專利範圍第1 項內容，如探測裝置、外殼、
      光源模組、光學及取像裝置、撓性軟管、顯像裝置及電源
      裝置等元件，已完全揭露於引證3 內容（如具有攝影及影
      像傳輸功能的頭部70、包覆罩80、照明模組72、影像攝取
      單元73、撓性連結件90、顯示器20及供電模組101 等元件
      ），而不具新穎性、進步性。
    4.引證6 及引證7 之組合：
      (1)引證6 揭示探測裝置、顯示裝置，且包括如LEDs [38]
        、CCDs [16] 及一電腦[20]等構件，一般相關技術領域
        者均能熟知此類構件皆需電源裝置以使其功能得以順利
        運作。因此，雖引證6 並無特別指出設有電源裝置，亦
        應認為其本即具有電源裝置。
      (2)引證7 揭示一內診鏡，包括以透明物質構成之一半球狀
        末端罩[3] ，該末端罩定義一內部空間，其中設置有照
        明裝置[7] 以及影像裝置[40]，以達成在廣泛視野範圍
        中的內鏡觀察可減少失真之功能。
      (3)因此，系爭專利範圍第1 項顯與引證6 及引證7 組合所
        揭露之技術相符，為熟悉該項技術具有通常技藝人士所
        顯而易知者。此亦經美國專利商標局作成駁回專利申請
        之處分在案。
  (二)原告不得依專利法第84條第1 項規定，請求被告不得製造、
    為販賣之要約、販賣、使用系爭產品，並不得依同條第3 項
    規定，請求被告將已製造之產品及模具銷燬：
    1.被告並未侵害原告系爭專利之申請專利範圍第1 項：
      (1)原告鑑定報告所鑑定之標的，究係於原告所主張之「終
        止授權關係前」或「終止授權關係後」所生產，有所不
        明。本件自應以被告於98年5 月27日所提出並經原告於
        同年6 月15日庭訊時確認無誤之系爭產品，與系爭專利
        進行比對，以確認是否落入系爭專利之專利範圍內而構
        成侵權行為。
      (2)被告鑑定報告之鑑定標的與被告於98年5 月27日提出並
        經原告於同年6 月15日庭訊時確認之系爭產品相同。經
        以文義讀取（全要件原則）比對，系爭產品與系爭專利
        申請專利範圍獨立項之名稱1 及技術特徵要件2 、3 、
        4 並不符合，且系爭產品與系爭專利獨立項要件編號第
        1 、2 、3 、4 項，於專利均等論分析為實質不同，故
        系爭產品與系爭專利之申請專利範圍為實質不同，未落
        入系爭專利申請專利範圍。
      (3)被告鑑定報告第5 頁表列系爭專利申請專利範圍技術特
        徵，與第7 頁文義讀取分析表，完全依系爭專利申請專
        利範圍列示，並無任何增加之內容，並未將說明及圖式
        引入系爭專利申請專利範圍；第6 至7 頁，因鑑定人認
        為申請專利範圍中部分技術特徵無法在待鑑定對象中有
        相對應者時，且認為有說明之必要，乃參酌說明及圖式
        加以說明；第9 至11頁，係均等論分析，當然應參酌系
        爭專利說明及圖式，對相異處加以分析其是否實質相同
        。故被告鑑定報告並未違反專利侵害鑑定要點。
    2.兩造間有授權關係：
      (1)即便系爭產品確已侵害系爭專利，惟依兩造於95年11月
        21日簽訂之系爭契約第1 條第1 項及第2 條第1 項規定
        ，原告本已將系爭專利授權被告予以商品化，被告並有
        獨家使用、實施、重製、修改、販賣該等產品之權利；
        依系爭契約第14條第1 項之規定，系爭專利之授權期間
        為3 年（95年11月21日起至98年11月20日），目前亦未
        逾上開授權期間。
      (2)原告主張被告發生侵權之時點，係在其終止系爭契約後
        ，顯見原告亦認依系爭契約，被告確具有使用系爭專利
        之權利。原告雖以被告未依系爭契約第6 條第4 、5 項
        之規定給付原告權利金，且未提供原告會計資料為由，
        主張於97年10月20日終止系爭契約云云，然此主張應不
        合法：
        依系爭契約第6 條第4 項規定，原告所能取得之權利
          金，係以被告於授權期間內所為之「出貨量」及「淨
          利」（即營業額扣除原料、管銷、人事、廣告等成本
          後之淨收入）作為計算之基準，則兩造顯係約定以3
          年之合約期間作為計算權利金之區間，否則被告之「
          出貨量」及「淨利」如何確定？倘上開連結因素無法
          確定，權利金之數額何能確定？又97年10月間，陸續
          發生客戶因產品瑕疵退貨之情事，根本無計算契約期
          間內被告之實際出貨量、銷售金額及支出成本，而不
          能確定應分配予原告之權利金數額。系爭契約期間既
          至98年11月20日始行屆至，被告當時亦明確告知原告
          於契約屆期後再行辦理，則原告於97年10月20日片面
          要求被告給付權利金並提供會計帳冊，即無理由。故
          原告憑此主張被告違約進而終止系爭契約，其終止之
          意思表示顯不合法。
        至系爭契約第6 條第4 項雖規定「甲方依本契約應支
          付乙方權利金款項，計算如下」，惟其必須是「應」
          支付權利金時，始有其適用。例如就97年1 月至7 月
          ，由原告出貨給被告之9,182 套產品，在原告販賣給
          被告後，其上專利權即已耗盡（專利法第57條第6 款
          ），被告再將該等產品販售予第三人，不受專利權效
          力所及，自不可能發生「應」支付權利金的計算問題
          。縱使被告在依法毋須支付權利金的情形，因不知法
          律規定，仍在契約中允諾支付權利金，無論被告是否
          依約支付權利金，均僅發生履約爭議，而非侵權爭議
          。
        原告於開發產品後，非惟未依系爭契約第3 條約定將
          相關硬體材料表、調整校正方式等技術資料交付予被
          告，再由被告進行商品化之製作及銷售，反係將系爭
          產品銷售予被告，再由被告轉售予他人，致被告之銷
          售成本中，無端包含原告之售價在內，亦即原告已於
          銷售產品予被告並取得買賣價金之過程中，變相取得
          原應於被告生產、銷售系爭產品後始分配予原告之權
          利金。
      (3)依系爭契約之名稱，兩造合作主要目的在技術之開發，
        而非僅是既有權利之授權，被告依系爭契約第1 條第1
        項、第2 條，以及專利法第7 條第3 項之規定，本具有
        使用、生產、銷售、製造、重製、修改之權利，而無侵
        害原告系爭專利權之可能。
  (三)原告不得依專利法第84條第1 項、第85條第1 項第2 款規定
    ，請求被告負損害賠償責任：
    1.被告不具侵害原告系爭專利權之故意：
      原告雖稱伊係於簽約時已告知被告其已取得系爭專利云云
      ，惟若原告所述為真，衡情兩造應會將系爭專利之號數及
      範圍明載於系爭契約內，而非於第1 條以「本研發成果」
      代之，更無可能於第5 條約定被告尚需支付開發費用。且
      原告係於96年3 月間，始向被告表示其已取得系爭專利，
      於同年月21日始提供專利資料予被告參考，再次重申被告
      有權使用系爭專利，此有原告負責人甲○○於是日寄發之
      電子郵件可證。
    2.原告不得請求被告賠償30,000,000元：
      被告承認原告之損害賠償金額為30,000,000元，惟被告仍
      爭執系爭專利有效性及是否構成侵害專利部分。
四、經查下列事實，有兩造均不爭執之各該證據附卷可稽，復為
    兩造所不爭執，自堪信為真實。
  (一)原告之前身即醫電科技股份有限公司於93年5 月21日，以「
    影像式插管輔助裝置」向智慧財產局申請新型專利，經審查
    後准予專利，於95年10月1 日公告，發給發明第I262778 號
    專利證書（即系爭專利）（見本院卷第1 冊第36、55至60頁
    之專利證書、專利公報，本院卷第2 冊第57至82頁之發明專
    利說明書）。
  (二)醫電科技股份有限公司經經濟部於98年4 月20日核准變更其
    公司名稱為醫電鼎眾股份有限公司在案（見本院卷第2 冊第
    90至92頁之變更登記表）。
  (三)被告於98年5 月27日所提出之系爭產品實物為被告所製造、
    販賣（見外放證物箱）。
  (四)被告於98年4 月7 日，持引證1 至3 ，以系爭專利各申請專
    利範圍有違專利法第22條第1 項、第4 項、第26條第3 項、
    第4 項規定，對之提起舉發，現尚未終結（見本院卷第1 冊
    第113 至125 頁之專利舉發理由書）。
五、本件兩造所爭執之處，經協議簡化如下（見本院卷第2 冊第
    86 頁 ）：
  (一)系爭專利申請專利範圍第1 項是否違反專利法第22條第1 項
    、第4 項、專利法施行細則第18條第2 項規定，而不具新穎
    性、進步性？
  (二)原告得否依專利法第84條第1 項規定，請求被告不得製造、
    為販賣之要約、販賣、使用系爭產品？並依同條第3 項規定
    ，請求被告將已製造之產品及模具銷燬？
    1.被告是否侵害原告系爭專利之申請專利範圍第1 項？
    2.兩造間有無授權關係？
  (三)原告得否依專利法第84條第1 項、第85條第1 項第2 款規定
    ，請求被告負損害賠償責任？
    1.被告是否具侵害原告系爭專利權之故意？
    2.原告得否請求被告賠償30,000,000元？
六、得心證之理由：
  (一)原告系爭專利權不具進步性之專利要件，有應撤銷之原因：
    1.按（第1 項）當事人主張或抗辯智慧財產權有應撤銷、廢
      止之原因者，法院應就其主張或抗辯有無理由自為判斷，
      不適用民事訴訟法、行政訴訟法、商標法、專利法、植物
      品種及種苗法或其他法律有關停止訴訟程序之規定，（第
      2 項）前項情形，法院認有撤銷、廢止之原因時，智慧財
      產權人於該民事訴訟中不得對於他造主張權利，智慧財產
      案件審理法第16條定有明文。
    2.被告於本件抗辯系爭專利不具進步性，本院就此抗辯應自
      為判斷。查系爭專利係於93年5 月21日申請，經審定准予
      專利後，於95年10月1 日公告，是系爭專利有無撤銷之原
      因，應以核准審定時有效之92年2 月6 日修正公布之專利
      法（即現行專利法）為斷。
    3.次按發明，指利用自然法則之技術思想之創作，專利法第
      21條定有明文。又發明為其所屬技術領域中具有通常知識
      者依申請前之先前技術所能輕易完成時，不得依專利法申
      請取得發明專利，同法第22條第4 項亦有明文。又獨立項
      應敘明申請專利之標的及其實施之必要技術特徵，專利法
      施行細則第18條第2 項亦有明文。而系爭專利有無違反第
      22條第1 項、第4 項、專利法施行細則第18條第2 項規定
      之情事而應撤銷其發明專利權，依法應由主張系爭專利無
      效之人（即被告）附具證據證明之。
    4.系爭專利之技術內容：
      系爭專利之申請專利範圍共21項，其中第1 項為獨立項，
      其餘為附屬項（見本院卷第2 冊第72至74頁）。而申請專
      利範圍第1 項：「一種影像式插管輔助裝置，包括：一探
      測裝置，其材質係可與人體相容，該探測裝置包括：一外
      殼；一光源模組，其係設置於該外殼後，該光源模組係用
      以產生光線照明前方；以及一光學及取像裝置，其係設置
      於該光源模組後，用以將該光訊號轉換成一電訊號；一撓
      性軟管，其係連接該探測裝置；一顯像裝置，其係連接該
      撓性軟管，且該光學及取像裝置係與該顯像裝置相連接，
      該顯像裝置用以接收該電訊號，經過處理顯示於該顯像裝
      置上；以及一電源裝置，係連接上述各裝置並提供電力。
      」（見本院卷第2 冊第72頁）。其立體結構示意圖、探測
      裝置之立體結構放大示意圖如附圖1 所示（見本院卷第2
      冊第77頁）。
    5.被告所提之引證資料：
      (1)被告於本件民事訴訟中提出引證案1 至3 、6 、7 ，主
        張系爭專利不具新穎性、進步性：
        新穎性之引證資料：引證3 為我國93年4 月1 日公告
          之第200513225 號「內視裝置」發明專利案（申請號
          數：00000000號，見本院卷第1 冊第184 至224 頁之
          專利公報、發明專利說明書）。
        新穎性之引證資料：
          A.引證1 及2 之組合：其中引證1 為美國西元2002年
            5 月14日公開之第63807043號發明專利案（見本院
            卷第2 冊第101 至149 頁之美國專利公報暨中譯文
            ）；引證1 為美國2002年6 月27日公開之第2002/0
            000000 A1 號發明專利案（見本院卷第2 冊第150
            至186 頁之美國專利公報暨中譯文）。
          B.引證3 。
          C.引證6 及7 之組合：其中引證6 為美國2004年5 月
            13日公開第2004/0000000A1發明專利案（見本院卷
            第2 冊第202 至215 頁之美國專利公報暨中譯文）
            ；引證1 為美國1999年4 月27日公開之第5,897,48
            7 號發明專利案（見本院卷第2 冊第216 至243 頁
            之美國專利公報暨中譯文）。
    6.系爭專利申請專利範圍第1 項不具新穎性：
      (1)引證3 之申請專利範圍共19項，其中第1 項為獨立項，
        其餘為附屬項（見本院卷第1 冊第212 至215 頁）。而
        申請專利範圍第1 項：「一種內視裝置，係包括：具有
        攝影及影像傳輸功能之頭部，其具有；用以攝取影像之
        影像攝取單元；其復包含有可旋轉及可調整焦距之物鏡
        ；將影像攝取單元所攝取之影像轉換為數位影像訊號之
        轉換單元；以及用以提供影像攝取單元攝取影像時，所
        需亮度之照明模組；與該頭部相連之撓性連結件，以與
        頭部組成內視鏡，並由該撓性連結件傳輸電力至該頭部
        以供其進行攝取影像作業時所需，並藉該撓性連結件傳
        輸該頭部所攝取之影像訊號；以及用以供該撓性連結件
        電性連接用之主體，其至少具有形成於該主體內之收納
        空間，俾令該頭部及撓性連結件得以捲曲方式置放於其
        中，其復包括有：用以顯示影像攝取單元所拍攝影像之
        顯示器；用以插入儲存媒體以存取資料之儲存媒體插槽
        ；可提供內視裝置運作所需電力之供電模組；用以連接
        資訊設備執行資料傳輸作業之外接區；以及可調整影像
        攝影單元工作方式之控制介面。」相關圖式見附圖2 （
        第2(A)圖為一剖面示意圖，其係用以說明本發明之內視
        裝置所含之頭部及撓性連結件以捲曲方式收納於主體內
        部之示意情形；第2(B)圖係為頭部之架構示意圖；第4(
        B)圖係用以顯示本發明之內視裝置於進行人體口腔檢查
        之示意圖）。
      (2)系爭專利申請專利範圍第1 項與引證3 之技術特徵比對
        ：
        系爭專利申請專利範圍第1 項之標的雖為影像插管輔
          助裝置，惟其並未界定有關「插管」之相關構件，是
          以技術特徵比對時，係以系爭專利申請專利範圍第1
          項之主要技術特徵為比對範圍。
        關於光源模組：
          原告主張引證3 為光纖式內視鏡，具有傳統光纖是內
          視鏡價格高、複雜度高、組裝困難、不易維護等缺點
          ；系爭專利完全不需要光纖作為其傳輸媒介，徹底克
          服傳統光纖式內視鏡的缺點，故系爭專利具進步性云
          云。
          A.按除有特別之限定情形外，不同編號之請求項具有
            個別獨立之權利範圍，此即「申請專利範圍之請求
            項差異化原則」（doctrine of claim differenti
            ation ）。是以解釋申請專利範圍時，除須判斷該
            請求項所使用之文字外，並應留意該請求項所無而
            於其他請求項所使用之文字。
          B.查系爭專利申請專利範圍第1 項之「光源模組」係
            以一上位概念方式表達（即「一光源模組，其係設
            置於該外殼後，該光源模組係用以產生光線照明前
            方」），其用語並未排除光纖之傳輸方式或是特定
            之傳輸方式（下位用語），是以系爭專利申請專利
            範圍第1 項所界定之光源模組，包含設置於該外殼
            後，用以產生光線照明前方之光纖之傳輸方式以及
            其他光源方式。
          C.系爭專利申請專利範圍第6 項為依附於第1 項獨立
            項、第5 項附屬項之附屬項，除包含第1 項所有之
            技術特徵之外，進一步限縮界定：「如申請專利範
            圍第5 項所述之影像式插管輔助裝置，其中，該發
            光元件係選自發光二極體（LED ）及有機發光二極
            體（OLED）之其中之一者。」對光源模組之元件始
            有特定，基於「申請專利範圍之請求項差異化原則
            」，申請專利範圍第1 項與第6 項有所差異，所欲
            涵蓋的範圍並不相同，至為明確。
          D.綜上，原告主張系爭專利完全不需要光纖作為其傳
            輸媒介方式云云，委無可取。
        關於探測裝置之材質：
          系爭專利申請專利範圍第1 項之探測裝置可見於引證
          3 之內視裝置。而系爭專利申請專利範圍第1 項雖進
          一步界定該探測裝置之材質為人體可相容者，惟該等
          界定係為符合醫療用途之說明；而引證3 同屬一種檢
          查人體體腔的內視裝置，故其材質可為人體相容為其
          基本認知。是以系爭專利申請專利範圍第1 項之探測
          裝置，其材質係可與人體相容，同屬引證3 所揭露的
          範疇。
        各項技術特徵之比對：
          A.系爭專利申請專利範圍第1 項之「一外殼」，可見
            於引證3 之包覆套80。
          B.系爭專利申請專利範圍第1 項之「一光源模組，其
            係設置於該外殼後，該光源模組係用以產生光線照
            明前方」可見於引證3 之「一照明模組72，設於頭
            部70上且位於包覆罩80內，用以產生光線照明前方
            」。
          C.系爭專利申請專利範圍第1 項之「一光學及取像裝
            置，其係設置於該光源模組後，用以將該光訊號轉
            換成一電訊號」，可見於引證3 專利說明書第8 頁
            之「影像攝取及轉換單元，其中影像攝取單元用以
            攝取腔道之影像，轉換單元用已將該影像攝取單元
            所攝得之影像轉換為數位影像資料」（見本院卷第
            1 冊第199 頁）。
          D.系爭專利申請專利範圍第1 項之「一撓性軟管，其
            係連接該探測裝置」，可見於引證3 專利說明書第
            11頁及第2(A)、2(B)圖（見附圖2 ）「撓性連結件
            90 連 接頭部70」（見本院卷第1 冊第202 、217
            頁）。
          E.系爭專利申請專利範圍第1 項之「一顯像裝置，其
            係連接該撓性軟管，且該光學及取像裝置係與該顯
            像裝置相連接，該顯像裝置用以接收該電訊號，經
            過處理顯示該顯像裝置」，可見於引證3 之「一顯
            示器20，係透過撓性連結件90頭部70上的影像攝取
            單元73連接用以將攝得影像工使用者收視」。
          F.系爭專利申請專利範圍第1 項之「一電源裝置，係
            連接上述各裝置並提供電力」，可見於引證3 之圖
            式第5 圖（見附圖2 ）中供電模組101 ，供應前述
            各元件所需電源。
          G.綜上，系爭專利申請專利範圍第1 項所界定之各項
            技術特徵均為引證3 所揭示，故系爭專利申請專利
            範圍第1 項不具新穎性。
      (2)綜上所述，系爭專利申請專利範圍第1 項之結構與技術
        已為引證3 所揭示，不具有新穎性。故被告以系爭專利
        申請專利範圍第1 項有違專利法第22條第1 項第1 款規
        定，主張系爭專利有應撤銷之原因等語，於法有據。
  (三)從而，系爭專利申請專利範圍第1 項不具新穎性，而有撤銷
    之原因，原告於本件民事訴訟中不得對於被告主張系爭專利
    之權利。故原告請求(一)被告應停止製造、為販賣之要約、販
    賣、使用名稱為「全崴電子式工業用內視鏡」（MIGS-MONIT
    OR TYPE BORESCOPE ）之產品，並將以製造之產品及模具銷
    燬，(二)被告應賠償原告30,000,000元，及自起訴狀繕本送達
    翌日起至清償日止按年息5%計算之利息，為無理由，應予駁
    回。而其假執行之聲請即失所依據，應併予駁回。
  (四)至兩造其餘之攻擊或防禦方法，及未經援用之證據，經本院
    斟酌後，認為均不足以影響本判決之結果，自無逐一詳予論
    駁之必要，併此敘明。
七、訴訟費用負擔之依據：民事訴訟法第78條。
中    華    民    國    98    年    11    月   23     日
                  智慧財產法院第二庭
                              法  官  蔡惠如
以上正本係照原本作成。
如對本判決上訴，須於判決送達後20日之不變期間內，向本院提
出上訴狀。
中    華    民    國    98    年    11    月   23     日
                              書記官  林佳蘋


司法院資訊處製作；財團法人民間司法改革基金會備份。
